臺灣高等法院刑事判決　　　　　　　　100年度上訴字第702號
上　訴　人
即　被　告　鄭志雄
選任辯護人　羅凱正律師
上列上訴人因毒品危害防制條例案件，不服臺灣基隆地方法院99
年度訴字第750號，中華民國99年12月29日第一審判決（起訴案
號：臺灣基隆地方法院檢察署99年度偵字第4431號），提起上訴
，本院判決如下：
    主  文
上訴駁回。
    事  實
一、鄭志雄明知海洛因屬毒品危害防制條例所規範之第一級毒品
    ，不得販賣或持有，竟分別基於販賣海洛因牟利之犯意，以
    其所有之NOKIA牌、序號000000000000000行動電話手機1支
    （插用未扣案且非鄭志雄所有之0000000000號行動電話SIM
    卡1 枚）作為聯絡工具，先後為如附表所示4次販賣海洛因
    予董文誠之犯行。嗣經警依法對董文誠使用之0000000000號
    行動電話執行通訊監察而查悉上情，並於民國99年9月16日
    10時25分許，持搜索票至鄭志雄位在臺北縣瑞芳鎮（嗣已改
    制為新北市瑞芳區○○○路48巷吉祥園1號4樓之居處搜索，
    扣得鄭志雄上開行動電話手機1支。
二、案經基隆市警察局移送臺灣基隆地方法院檢察署檢察官偵查
    起訴。
    理    由
一、被告以外之人於審判外之陳述，經當事人於審判程序同意作
    為證據，法院審酌該言詞陳述或書面陳述作成時之情況，認
    為適當者，亦得為證據。當事人、代理人或辯護人於法院調
    查證據時，知有第159條第1項不得為證據之情形，而未於言
    詞辯論終結前聲明異議者，視為有前項之同意。刑事訴訟法
    第159條之5定有明文。以下所引被告以外之人於審判外之書
    面陳述等證據，經本院詢問關於證據能力，被告及檢察官均
    表示無意見（參見本院卷第31頁背面），該等證據復均經提
    示，當事人均未於言詞辯論終結前聲明異議，本院審酌該等
    證據作成之情況，無違法取得情事，認為適於為本件認定事
    實之依據，依刑事訴訟法第159條之5第2 項規定，應具有證
    據能力。
二、被告上揭販賣第一級毒品海洛因之事實，業經上訴人即被告
    於原審法院及本院均自白坦承不諱（見原審卷第第10頁、11
    頁、29、30、60、64頁、本院卷第31頁背面），核與證人董
    文誠於警詢、偵查及本院審理時之證述情節相符（見偵卷第
    26頁、第35頁至42頁、第45頁至47頁、第82頁至84頁、本院
    卷第59頁背面至60頁背面），復有記錄被告與董文誠間通話
    或傳送簡訊內容之通訊監察譯文、原審法院99年度聲監字第
    178號通訊監察書、被告所使用0000000000號行動電話之雙
    向通聯紀錄可稽（見偵卷第17頁至20頁、第110頁、第111頁
    、第101頁、第103頁至109頁、），據該數通通訊監察譯文
    ，董文誠要求被告或稱「要1個41」、或稱「拿一半來」、
    或稱「大概三點半如沒意外，應跟晚上一樣，品質別變壞哦
    」、或稱「你過來法院這裡好嗎」、或稱「一樣啦」、「你
    過來見面再說」等語，而均經被告答應，且每通電話中由二
    人均約定相見地點，核其內容與被告之自白及董文誠之證述
    相合，99年6月9日董文誠於拿到毒品後，更以電話聯絡被告
    ，表示「我現在用1個點2的袋子磅下去才1.8而已」、「半
    個是不是要18」、「這要就差點2阿」等語，被告答以「喔
    好啦、好啦，我再補你、好啦」等語，此外，尚有被告使用
    之行動電話1支扣案可資佐證，扣得該行動電話之搜索扣押
    為合法，並有原審法院99年度聲搜字第527號搜索票、基隆
    市警察局搜索扣押筆錄等在卷可參（見偵卷第50頁、51頁）
    ，綜上，足認被告首揭自白與事實相符，而堪予採信。本案
    事證明確，被告之犯行洵堪認定。
三、論罪科刑：
  (一)海洛因屬毒品危害防制條例第2 條第2 項第1 款所定之第一
    級毒品，故核被告鄭志雄附表編號1至4所為，均係犯毒品危
    害防制條例4條第1項之販賣第一級毒品罪。其販賣毒品前持
    有毒品之低度行為，應為其後販賣之高度行為所吸收，不另
    論罪。
  (二)按刑法於94年2月2日修正公布，於95年7月1日起施行，基於
    刑罰公平原則之考量，杜絕僥倖之犯罪心理，並避免易致鼓
    勵犯罪之誤解，修正後刑法已刪除第56條連續犯之規定，行
    為人反覆實行之犯罪行為茍係在刑法修正施行後者，因法律
    之修正已生阻斷連續犯之法律效果，除認應合於接續犯、繼
    續犯、集合犯等實質上一罪關係而以一罪論處外，基於一罪
    一罰之刑罰公平性，自應併合處罰；所謂「集合犯」，係指
    立法者所制定之犯罪構成要件中，本即預定有數個同種類行
    為而反覆實行之犯罪而言，故是否集合犯之判斷，客觀上自
    應斟酌法律規範之本來意涵、實現該犯罪目的之必要手段、
    社會生活經驗中該犯罪必然反覆實行之常態及社會通念等，
    主觀上則視其反覆實施之行為是否出於行為人之一個犯意，
    並秉持刑罰公平原則，加以判斷之，而行為人多次販賣毒品
    之行為，未必皆出於行為人之一個犯意決定，故販賣毒品之
    罪，難認係集合犯之罪。又依刑法第56條修正理由之說明，
    謂「對繼續犯同一罪名之罪者，均適用連續犯之規定論處，
    不無鼓勵犯罪之嫌，亦使國家刑罰權之行使發生不合理之現
    象」、「基於連續犯原為數罪之本質及刑罰公平原則之考量
    ，爰刪除有關連續犯之規定」等語，即係將本應各自獨立評
    價之數罪，回歸本來就應賦予複數法律效果之原貌，因此，
    就刑法修正施行後多次販賣毒品之犯行，採一罪一罰，始符
    合立法本旨（最高法院96年度台上字第7052號判決意旨可憑
    ）。本件被告及其辯護人上訴意旨雖辯稱被告主要係為董文
    誠調貨，董文誠原欲與被告拿一定數量之毒品，但因錢不夠
    故分四次交易，此種交易模式因時間緊密，應符合接續犯之
    概念云云，然按「接續犯」係指利用同一機會、時間或場所
    ，接續實施同一構成要件，依一般社會觀念言，此數次行為
    並無時間間斷，事實上有不可分離之密接關係，祇是一個行
    為之持續動作者而言（最高法院88年度台上字第956號判決
    意旨參照），本案被告先後4次犯行，雖係於3日內密集為之
    ，每次販賣對象、毒品種類亦相同，但其交易地點各異，每
    次交易時間則間隔至少數小時，證人董文誠於本院對於為何
    不一次向被告買足所需之海洛因量，卻要在兩天內分4次向
    被告取毒品一節，亦證述：「錢不夠」等語（見本院卷第60
    頁），顯示董文誠欲購毒，但受限於經濟能力，只好每次在
    有錢在身時，始向被告聯絡購買一定數量之毒品，董文誠雖
    另證稱：第一次其向被告表示要買某數量，但其沒有那麼多
    錢，被告也說沒那麼多東西，要分批云云，然徵之上揭通訊
    監察譯文，乃顯示4次交易過程皆係董文誠要求被告提供一
    定數量之毒品、被告應允、雙方約定時間及地點，進而見面
    交易，並非被告早已決意販賣大量毒品予董文誠、僅因一時
    無法全數交付而分次履行，董文誠此部分與通訊監察譯文不
    符之證詞並不可採。以董文誠本件4次聯繫購毒之情，誠難
    謂為「一個行為之持續動作」，以上開譯文足認被告4次販
    賣海洛因予董文誠之犯意各別，行為互殊，自應分論併罰。
    辯護人陳稱被告所為以視為接續犯較為合理云云，尚非可採
    。
  (三)按犯毒品危害防制條例第4條之販賣毒品罪，供出毒品來源
    ，因而破獲者，依同條例第17條規定，固得減輕其刑，然必
    須供出毒品來源，並因而破獲者，始有該項規定之適用（最
    高法院95年度臺上字第545號判決可資參照）。本件被告雖
    於原審供出其第一級毒品海洛因來源為「蕭阿山」之成年男
    子（見原審卷第30頁），惟經檢察官依職權調查相關行動電
    話門號雙向通聯紀錄，與被告所指其向「蕭阿山」購買海洛
    因之證詞不合，而對蕭阿山為不起訴處分，此有臺灣基隆地
    方法院檢察署檢察官99年度偵字第5057號不起訴處分書乙份
    在卷可憑（見原審卷第51頁），雖被告之辯護人辯稱被告於
    原審誤認其與蕭阿山之聯絡電話，並提出另一組行動電話門
    號期獲減刑機會云云，然蕭阿山迄未因被告供出毒品來源而
    查獲有販毒犯行，揆諸前揭說明，被告自無從適用毒品危害
    防制條例第17條第1項規定減輕其刑之規定。
  (四)末按毒品危害防制條例第4條第1項規定：「販賣第一級毒品
    者，處死刑或無期徒刑；處無期徒刑者，得併科新臺幣2千
    萬元以下罰金」，然同為販賣第一級毒品之人，其原因動機
    不一，犯罪情節未必盡同，或有大盤毒梟者，亦有中、小盤
    之分，甚或僅止於吸毒者友儕間為求互通有無之有償轉讓者
    亦有之，其販賣行為所造成危害社會之程度自屬有異，法律
    科處此類犯罪，所設之法定最低本刑卻同為「無期徒刑，得
    併科新臺幣2千萬元以下罰金」，不可謂不重。於此情形，
    自非不可依客觀之犯行與主觀之惡性二者加以考量其情狀，
    是否有可憫恕之處，適用刑法第59條之規定酌量減輕其刑，
    期使個案裁判之量刑，能斟酌至當，符合比例原則。查本件
    被告雖曾犯有施用第一級毒品罪經送勒戒處所觀察勒戒，此
    有本院被告前案紀錄表可稽，尚無重大犯罪紀錄，且本件被
    告4次販賣第一級毒品海洛因之犯行，販賣數量輕微（淨重
    各僅0.9公克或1.8公克），對象僅止於與其熟識之友人董文
    誠1人，所得不過4千元或8千元，究其行為性質，當屬吸毒
    者友儕間為求互通有無之有償交易，其犯罪情節當非與大盤
    毒梟者可資等同併論，倘依毒品危害防制條例第4條第1項之
    規定，就被告所犯販賣第一級毒品海洛因之犯行，論處法定
    最低本刑無期徒刑，實嫌過重，其犯罪之情狀顯可憫恕，爰
    就被告上開4次販賣第一級毒品之犯行，各依刑法第59條、
    第65條第2項之規定，酌量減輕其刑。
四、原審法院判決認被告前揭犯行事證明確，及適用毒品危害防
    制條例4條第1項之規定，並審酌被告無任何刑事前科紀錄，
    素行尚佳，明知海洛因為法律嚴格禁止持有或交易之毒品，
    仍意圖營利，4 次販賣予友人董文誠，其行為足以危害他人
    身心健康及社會治安，惟販賣數量均微小，所得不多，被告
    犯後雖於偵查中否認犯行，於審判中已坦承全部犯行，態度
    良好，兼衡被告高中畢業學歷之智識程度，離婚、無固定職
    業之生活狀況，及其曾於原審具體供述毒品來源，但檢警未
    能據以查獲其他正犯或共犯（見原審卷第51頁臺灣基隆地方
    法院檢察署99年度偵字第5057號不起訴處分書參照）等一切
    情狀，就其所犯4罪，分別量處如附表編號1至4論罪科刑欄
    所示之刑，再定其應執行刑有期徒刑17年，並說明檢察官求
    刑20年過重。另就扣案之NOKIA牌、序號000000000000000行
    動電話1支，因屬被告所有、且供其與董文誠聯絡以販賣海
    洛因所用之物，業據被告供承在卷，而依毒品危害防制條例
    第19條第1項之規定，分別於附表各次犯行中宣告沒收，且
    敘明因已扣案，無全部或一部不能沒收之問題，故不另諭知
    如全部或一部不能沒收時應追徵其價額（最高法院96年度台
    上字第755號、第832號判決可憑）。又對於被告附表編號1
    至4販賣第一級毒品海洛因所得財物共24,000元（各次販毒
    所得詳如附表所示），雖未經扣案，然因係犯罪所得之財物
    ，均依毒品危害防制條例第19條第1項之規定，分別在附表
    編號1至4論罪科刑欄各罪所受宣告之主刑下，併予宣告沒收
    之，如全部或一部不能沒收時，均以其財產抵償之。復說明
    扣案門號0000000000號SIM卡1張，雖係被告持作附表編號1
    至4販賣第一級毒品海洛因犯行予董文誠所用之物，惟按SIM
    卡或USIM卡為行動電話門號使用介面，國內電信業者出租行
    動電話門號均附帶提供SIM卡或USIM卡為門號介面，於消費
    者申辦門號並開通上線時，即將該卡所有權移轉與消費者（
    最高法院97年度台上字第5854號判決意旨可憑），查該門號
    之申用人為「高全煜」，有遠傳電信通聯調閱查詢單1紙附
    卷可稽（見偵查卷第60頁），即該門號之SIM卡非被告所有
    之物，其性質上既亦非屬違禁物，尚乏沒收之依據，另扣案
    之NOKIA牌、序號000000000000000行動電話1支及00000000
    00號行動電話SIM卡1枚，與本案犯罪無關，爰均不予宣告沒
    收。原審認事用法，核無違誤，所判刑度甚為妥適，被告上
    訴意旨雖坦承犯行，惟仍爭執被告4次犯行應成立接續犯，
    且以被告態度良好，指摘原審量刑過重云云，請求本院減輕
    其刑，並無理由，俱如前述，其上訴應予駁回。
據上論結，應依刑事訴訟法第368條，判決如主文。
本案經檢察官呂光華到庭執行職務。
中    華    民    國  100    年    5    月    11    日
                  刑事第二十一庭審判長法  官  周政達
                                      法  官  許永煌
                                      法  官  趙文
以上正本證明與原本無異。
如不服本判決，應於收受送達後10日內向本院提出上訴書狀，其
未敘述上訴之理由者並得於提起上訴後10日內向本院補提理由書
（均須按他造當事人之人數附繕本）「切勿逕送上級法院」。
                                      書記官  張品文
中    華    民    國   100    年    5     月    16    日
附錄：本案論罪科刑法條全文
毒品危害防制條例第4條第1項
製造、運輸、販賣第一級毒品者，處死刑或無期徒刑；處無期徒
刑者，得併科新臺幣 2 千萬元以下罰金。
附表：
┌──┬────────────┬────────────┬──────┐
│編號│行為                    │論罪科刑                │備註        │
├──┼────────────┼────────────┼──────┤
│1   │於99年6 月7 日晚上，與董│販賣第一級毒品，處有期徒│            │
│    │文誠多次通話後，相約在臺│刑拾伍年，扣案之NOKIA 牌│            │
│    │北縣瑞芳鎮（99年12月25日│、序號000000000000000 行│            │
│    │改制為新北市瑞芳區）粗坑│動電話手機1 支沒收，未扣│            │
│    │路口之7-11超商前，以新臺│案之販賣毒品所得新臺幣肆│            │
│    │幣（下同）4 千元之價格，│仟元沒收，如全部或一部不│            │
│    │販賣淨重0.9 公克（含袋重│能沒收時，以其財產抵償之│            │
│    │1.1 公克）之海洛因予董文│                        │            │
│    │誠                      │                        │            │
├──┼────────────┼────────────┼──────┤
│2   │於99年6 月8 日凌晨，與董│販賣第一級毒品，處有期徒│            │
│    │文誠多次互傳簡訊及通話後│刑拾伍年，扣案之NOKIA 牌│            │
│    │，相約在基隆市○○路13號│、序號000000000000000 行│            │
│    │前，以4 千元之價格，販賣│動電話手機1 支沒收，未扣│            │
│    │淨重0.9 公克（含袋重1.1 │案之販賣毒品所得新臺幣肆│            │
│    │公克）之海洛因予董文誠  │仟元沒收，如全部或一部不│            │
│    │                        │能沒收時，以其財產抵償之│            │
├──┼────────────┼────────────┼──────┤
│3   │於99年6 月8 日下午，與董│販賣第一級毒品，處有期徒│            │
│    │文誠多次通話後，相約在基│刑拾伍年，扣案之NOKIA 牌│            │
│    │隆市○○路30巷附近，以8 │、序號000000000000000 行│            │
│    │千元之價格，販賣淨重1.8 │動電話手機1 支沒收，未扣│            │
│    │公克（含袋重2.0 公克）之│案之販賣毒品所得新臺幣捌│            │
│    │海洛因予董文誠          │仟元沒收，如全部或一部不│            │
│    │                        │能沒收時，以其財產抵償之│            │
├──┼────────────┼────────────┼──────┤
│4   │於99年6 月9 日下午，與董│販賣第一級毒品，處有期徒│當場交付之海│
│    │文誠多次通話後，相約在本│刑拾伍年，扣案之NOKIA 牌│洛因淨重僅1.│
│    │院門口、鄭志雄駕駛之車牌│、序號000000000000000 行│6 公克，於同│
│    │號碼7885-RX 號休旅車上，│動電話手機1 支沒收，未扣│日稍晚將不足│
│    │以8 千元之價格，販賣淨重│案之販賣毒品所得新臺幣捌│之0.2 公克補│
│    │1.8 公克（含袋重2.0 公克│仟元沒收，如全部或一部不│給董文誠    │
│    │）之海洛因予董文誠      │能沒收時，以其財產抵償之│            │
├──┴────────────┴────────────┴──────┤
│販賣毒品所得合計2萬4千元                                              │
└───────────────────────────────────┘